臺灣高等法院臺中分院刑事判決
111年度金上更一字第58號

上  訴  人  
即  被  告  陳威銜


選任辯護人  季佩芃律師
上列上訴人因加重詐欺等案件，不服臺灣苗栗地方法院108年度
訴字第575號中華民國110年3月16日第一審判決（起訴案號：臺
灣苗栗地方檢察署108年度偵字第2297、2513、3607、4045、434
5、4900、4901、5161號；移送併辦案號：108年度少連偵字第52
號），提起上訴，本院判決後經最高法院發回更審，更為判決如
下：
    主  文
原判決關於庚○○如其附表三編號8至11之宣告刑暨定應執行刑部
分，均撤銷。
上開撤銷宣告刑部分，庚○○各處如附表二編號1至4「宣告刑欄」
所示之刑。
其他上訴駁回（即原判決附表三編號7之宣告刑部分）。
上開撤銷改判及上訴駁回部分，應執行有期徒刑壹年伍月。
    事實及理由
壹、審判範圍：
　　按上訴得對於判決之一部為之；上訴得明示僅就判決之刑、
    沒收或保安處分一部為之。刑事訴訟法第348條第1項、第3
    項分別定有明文。本案上訴人即被告庚○○（以下稱被告）及
    辯護人於本院審理期日均明示僅針對刑的部分上訴(見本院
    卷第107頁)，是本院以原判決所認定之事實及論罪為基礎，
    而僅就所處之刑部分進行審理，其餘被告未表明上訴部分，
    不在上訴範圍。
貳、本案據以審酌與量刑相關事項之原審所認定之犯罪事實及所
    犯法條、罪名：
一、庚○○（通訊軟體微信暱稱「巧志」）於民國108年5月間加入
    李念瑾（微信暱稱「小太陽」，所犯加重詐欺等犯行，經原
    審法院判處罪刑確定）、陳志文（微信暱稱「財發發」，由
    原審法院另行審結）、羅修庭（微信暱稱「狗蛋」，由原審
    法院另行審結）及其他真實姓名年籍不詳之成年人所組成3
    人以上，以實施詐術為手段，具有持續性、牟利性之有結構
    性詐欺集團犯罪組織（下稱本案詐欺集團），由李念瑾、陳
    志文擔任車手，負責持人頭帳戶金融卡領取詐欺所得贓款，
    庚○○擔任車手頭，負責交付人頭帳戶金融卡與車手、收取車
    手領取之詐欺所得贓款並上繳與「水房」，羅修庭則擔任「
    水房」，負責向車手頭收取詐欺所得贓款並上繳予詐欺集團
    上手。庚○○參與本案詐欺集團期間，即與李念瑾、陳志文、
    羅修庭及本案詐欺集團所屬成員共同意圖為自己不法之所有
    ，基於三人以上共同詐欺取財、隱匿詐欺所得去向之洗錢犯
    意聯絡，由該集團不詳成員，於附表一各編號所示時間，以
    附表一各編號所示之詐欺方式，向附表一所示丙○○、甲○○○
    、丁○○、乙○○、己○○等5人施行詐術，致其等陷於錯誤，分
    別於附表一各編號所示之匯款/轉帳時間，匯款或轉帳如附
    表一各編號所示之金額至附表一各編號所示人頭帳戶，其中
    附表一編號2、3部分轉入之款項，由陳志文、李念瑾於附表
    一編號2、3所示提領時間、地點，提領如附表一編號2、3所
    示之金額後，交予庚○○，欲由庚○○轉交該詐欺集團不詳成員
    上繳回集團，以此迂迴層轉之方式製造金流斷點，致無從追
    查前揭犯罪所得去向，而隱匿詐欺犯罪所得；附表一編號1
    、4部分轉入之款項，因庚○○尚未及將金融卡交與車手提領
    即於108年5月6日16時10分許為警逮捕查獲，款項尚未遭領
    出，未實際形成金流斷點，未能以此方式隱匿詐欺犯罪所得
    之去向，而洗錢未遂；附表一編號5部分，己○○轉帳之前，
    庚○○即已為警逮捕查獲，庚○○與所屬詐欺集團對此部分詐欺
    款項無實際上管領能力，而詐欺取財未遂。
二、被告庚○○就附表一編號1所為，係犯組織犯罪防制條例第3 
    條第l項後段之參與犯罪組織罪、刑法第339條之4第1項第2 
    款之三人以上共同詐欺取財罪、洗錢防制法第14條第2項、
    第1項之一般洗錢未遂罪；附表一編號2、3，均係犯刑法第3
    39條之4第1項第2款之三人以上共同詐欺取財罪、洗錢防制
    法第14條第1項之一般洗錢罪；附表一編號4，係犯刑法第33
    9條之4第1項第2款之三人以上共同詐欺取財罪、洗錢防制法
    第14條第2項、第1項之一般洗錢未遂罪；附表一編號5，係
    犯刑法第339條之4第2項、第1項第2款之三人以上共同詐欺
    取財未遂罪。被告就附表一編號1至4部分，係以一行為而觸
    犯數罪名，為想像競合犯，均應從一重之三人以上共同詐欺
    取財罪處斷。所犯上開5罪，犯意各別，行為不同，應予分
    論併罰。
參、本院之判斷：
一、被告上訴意旨略以：被告於偵查之初即坦承認罪，且本案犯
    罪金額尚非鉅大，加以被告目前有正當工作，種種客觀情狀
    均顯示其已痛改前非，又被告於原審判決後業與附表一編號
    2、3之被害人達成和解，並取得附表一編號4、5被害人之原
    諒，原審未慮及於此，量刑實屬過重，另被告初入社會年輕
    不懂事，一時失慮才違犯本案，但參與本案犯罪集團之時間
    甚短，目前並有穩定之工作，經此偵審程序已深得教訓，請
    併予宣告緩刑，以啟自新等語。
二、經查：
  ㈠附表一編號5部分，被告已著手於詐欺取財犯行之實施，惟未
    生詐欺取財得逞之結果，為未遂犯，爰依刑法第25條第2項
    之規定，減輕其刑。
  ㈡按組織犯罪防制條例第8條第1項規定「犯第3條之罪自首，並
    自動解散或脫離其所屬之犯罪組織者，減輕或免除其刑；因
    其提供資料，而查獲該犯罪組織者，亦同；偵查及審判中均
    自白者，減輕其刑」；又洗錢防制法第16條第2項規定「犯
    前2條之罪，在偵查或審判中自白者，減輕其刑」。查被告
    於偵查、審判中均自白參與犯罪組織、洗錢犯行犯行，依上
    開規定原應減輕其刑，然被告此部分所犯，既於想像競合後
    從一重之加重詐欺取財罪處斷，無從再適用上開條項規定減
    刑，惟本院量刑時仍當一併衡酌此部分減輕其刑事由。
  ㈢原審認被告附表一編號1所示部分犯罪事證明確，審酌其在本
    案擔任「車手頭」之分工情節及階層地位，告訴人丙○○財產
    損害之金額，及犯後坦承犯行，並與告訴人丙○○達成調解，
    暨自陳大學畢業等情，而在法定刑度之內，判處如原判決附
    表三編號7所示之刑，客觀上並無明顯濫權或失之過重之情
    形，亦未違反比例原則，核無違法或不當。被告在本院並未
    提出其他有利證據，原判決此部分量刑因子並未改變，被告
    就此部分請求從輕量刑而提起上訴，為無理由，應予駁回。
    又原判決於量刑時，已將被告坦承包括加重詐欺、參與犯罪
    組織及洗錢部分在內之本案犯行，列入為審酌事由，即已符
    合刑罰裁量應充分評價之要求，至於其論罪科刑欄內另說明
    就被告所犯參與犯罪組織、洗錢犯行，依組織犯罪防制條例
    第8條第1項後段、洗錢防制法第16條第2項規定，減輕其刑
    等語，雖非必要之論，但於界定處斷刑範圍及判決結果尚不
    生影響，仍可維持，附此敘明。
  ㈣原審就被告附表一編號2至5部分予以論罪科刑，固非無見。
    惟科刑判決旨在實現刑罰權之分配正義，故法院對有罪被告
    之科刑判決，應符合罪刑相當之原則，使輕重得宜，罰當其
    罪，以契合社會之法律感情，此所以刑法第57條明定科刑時
    應審酌一切情狀，尤應注意該條所列10款事項以為科刑輕重
    之標準，而該條第10款規定「犯罪後之態度」，自應包括犯
    人犯罪後因悔悟而力謀恢復原狀或賠償被害人之損害等情形
    在內。查被告於原審判決後，已與附表一編號2、3所示告訴
    人達成和解，並取得編號4、5所示告訴人之原諒，此有本院
    110年度刑上移調字第228號調解筆錄、和解協議書、匯款申
    請書、諒解書在卷可稽（見本院前審卷第139至140頁、第16
    1至162頁，本院卷第67至77頁、第129至131頁），原審未及
    審酌此部分對被告有利之量刑事實，自有未合。被告執此事
    由提起上訴，請求從輕量刑，為有理由，應由本院就此部分
    及定應執行刑均撤銷改判。　
  ㈤爰以行為人之責任為基礎，審酌被告不思循正當途徑獲取財
    物，竟加入本案詐欺集團，由本案詐欺集團成員詐欺告訴人
    甲○○○、丁○○、乙○○、己○○，所為嚴重損害社會經濟秩序，
    自應予非難，併斟酌被告犯罪之動機、目的、手段、參與犯
    罪之程度及角色分工，及於犯罪後均坦承詐欺、洗錢等全部
    犯行，並於本院前審審理時與告訴人甲○○○、丁○○達成調解
    ，另再於本院審理間取得告訴人乙○○、己○○原諒，暨兼衡其
    自陳大學畢業、未婚、無須扶養子女等一切情狀，分別量處
    如附表二編號1至4所示之刑。另與上述㈢上訴駁回部分，斟
    酌被告於本案詐欺集團中擔任之角色、分工及參與情形等犯
    罪情節、行為、危害法益等情形，經整體評價後，依刑法第
    51條第5款規定，定其應執行刑為有期徒刑1年5月。
三、按刑法第74條規定得宣告緩刑者，以未曾因故意犯罪受有期
    徒刑以上刑之宣告，或前因故意犯罪受有期徒刑以上刑之宣
    告，執行完畢或赦免後5年內，未曾因故意犯罪受有期徒刑
    以上刑之宣告為條件。所稱「受有期徒刑以上刑之宣告」，
    係指宣告其刑之裁判確定而言。因此，在判決前已受有期徒
    刑以上刑之宣告確定者，即不合於緩刑條件，至前之宣告刑
    係合併或分別審理，及被告犯罪時間之或前或後，均在所不
    問。又前受有期徒刑之宣告確定，縱同時諭知緩刑，倘無刑
    法第76條所定失其刑之宣告效力之情形者，仍不得於後案宣
    告緩刑。查被告前因詐欺案件，經臺灣高等法院於110年5月
    27日以110年度上訴字第624號判處有期徒刑1年，緩刑2年，
    於110年7月6日確定，緩刑期間自110年7月6日起至112年7月
    5日止，被告現尚在緩刑中等情，有臺灣高等法院被告前案
    紀錄表附卷可稽，是被告本案犯行與緩刑宣告之要件不符，
    無法依刑法第74條第1項規定對之宣告緩刑。又前述臺灣高
    等法院110年度上訴字第624號案件，縱令與本案間有一人犯
    數罪之相牽連案件關係，亦因該案件業已判決確定，實際上
    無從合併審理、判決，均併此敘明。
據上論斷，應依刑事訴訟法第368條、第369條第1項前段、第364
條、第299條第1項前段，判決如主文。
本案經檢察官唐先恆提起公訴及移送併辦，檢察官戊○○到庭執行
職務。
中　　華　　民　　國　　111 　年　　11　　月　　23　　日
        　　刑事第六庭    審判長法　官  吳  進  發
　　　　　　　　　　　　　　    法　官  許  冰  芬
 　　　　　　　　　　　 　　　  法　官  鍾  貴  堯     
　　　　　　　　　　　　　　　                      
以上正本證明與原本無異。     
如不服本判決應於收受送達後20日內向本院提出上訴書狀，其未
敘述上訴理由者，並得於提起上訴後20日內向本院補提理由書（
均須按他造當事人之人數附繕本）「切勿逕送上級法院」。因疫
情而遲誤不變期間，得向法院聲請回復原狀。

                                書記官  何  佳  錡
　　　　　　　　　　　　　　　　
中　　華　　民　　國　　111 　年　　11　　月　　23　　日
附表一：
編號 告訴人 被害人 詐欺時間及方式 匯款/轉帳時間、金額（新臺幣） 匯入帳戶 提款車手、提款時間、地點 1 ︵ 原判決附表一編號7 ︶ 丙○○ 詐欺集團成員於108 年5月5日前某日，在網路旋轉拍賣網（CAROUSELL)佯稱賣家alina003，刊登銷售皮夾之不實訊息，丙○○於108年5月5日上午瀏覽後，信以為真，陷於錯誤下單購買，於右列時間，以網路銀行轉帳右列金額右列人頭帳戶，因遲未收到皮夾，始知受騙。 108年5月6日12時44分/9,000 元（起訴書誤載為9萬元） 林宥岑之凱基銀行帳號000-000000000000號帳戶 無（未遭提領 ）  2 ︵ 原判決附表一編號8 ︶ 甲○○○ 詐欺集團於108年5月6日10時43分許（起訴書誤載為10時許），假冒甲○○○之子撥打電話予甲○○○，佯稱生意上急需用錢云云，致甲○○○陷於錯誤，於右列時間，臨櫃匯款右列金額至右揭人頭帳戶。 108年5月6日13時58分（起訴書誤載為13時52分）/80,000元 趙育笙之台新銀行沙鹿分行帳號000-00000000000000號帳戶 陳志文於108年5月6日14時58分、59分、15時5分、6分許，在苗栗縣○○市○○路00號全家便利超商頭份和平門市○○市○○路0號統一超商宏恩門市○○市○○路0號頭份小北百貨，各提領20,000元3筆、19,000元1筆，共提領79,000元。 3 ︵ 原判決附表一編號9 ︶ 丁○○ 詐欺集團於108年5月6日13時，假冒丁○○親戚撥打電話予丁○○，佯稱需借錢繳房貸云云，致丁○○陷於錯誤，於右列時間，臨櫃匯款右列金額至右揭人頭帳戶。  108年5月6日14時35分/100,000元 兵雅萍之元大銀行安和分行帳號000-00000000000000號帳戶 李念瑾於①108年5月6日15時31分許，在苗栗縣○○市○○路00號臺灣銀行頭份分行提領20,000元；②同日15時36分、37分許，在苗栗縣○○市○○路00號合作金庫銀行頭份分行各提領20,000元、20,000元。共提領6萬元。 4 ︵ 原判決附表一編號10 ︶ 乙○○ 詐欺集團於108年5月6 日15時40分許（起訴書誤載為15時許），假冒乙○○友人撥打電話予乙○○，佯稱有朋友王禹勛急需用錢，向乙○○借款云云，致乙○○陷於錯誤，於右列時間，以網路銀行轉帳右列金額至右揭人頭帳戶。 108年5月6日16時0分/50,000元 王禹勛之中華郵政馬公鎖港郵局帳號000-00000000000000號帳戶 。 無（未遭提領，款項已經發還）  5 ︵ 原判決附表一編號11 ︶ 己○○ 詐欺集團於108年5月6日16時30分許起（起訴書誤載為16時許）假冒己○○之友人，以LINE訊息、撥打電話予己○○，佯稱急需用錢向己○○借款云云，致己○○陷於錯誤，於右列時間，以網路銀行轉帳右列金額至右揭人頭帳戶。 108年5月6日16時41分/50,000元  王禹勛之中華郵政馬公鎖港郵局帳號000-00000000000000號帳戶 。 無（未遭提領，款項已經發還）  

附表二：
編號    犯罪事實     宣告刑  1 如附表一編號2 庚○○處有期徒刑壹年壹月   2 如附表一編號3 庚○○處有期徒刑壹年壹月   3  如附表一編號4 庚○○處有期徒刑壹年   4 如附表一編號5 庚○○處有期徒刑柒月